臺灣臺北地方法院刑事判決　　　　　　96年度交易字第476 號
公　訴　人　臺灣臺北地方法院檢察署檢察官
被　　　告　乙○○
上列被告因過失傷害案件，經檢察官提起公訴（起訴案號：臺灣
高雄地方法院檢察署96年度偵字第13995 號），而本院審理、判
決如下：
    主  文
乙○○犯過失傷害罪，處拘役伍拾捌日，如易科罰金，以新臺幣
壹仟元折算壹日，減為拘役貳拾玖日，如易科罰金，以新臺幣壹
仟元折算壹日。緩刑貳年。
    事  實
一、乙○○考領有小型車普通駕駛執照，於民國95年11月8 日上
    午9 時45分許，駕駛車牌號碼4636─DJ號自用小客車，沿臺
    北市萬華區華江橋下坡匝道往環河南路方向行駛，本應注意
    汽車行駛至交岔路口，其行進、轉彎，應遵守燈光號誌指示
    而行進、轉彎，隨時採取必要之安全措施，並作隨時煞、停
    車之準備，以避免發生危險事故，而當時天氣晴朗、日間自
    然光線、柏油路面乾燥無缺陷，視距良好無障礙物，且依其
    智識、能力，又無不能注意之情事。詎乙○○於同日上午9
    時50分許，駕駛上開車輛，途經上開環河南路與和平西路之
    有四個時相燈光號誌運作指示交岔路口而欲左轉環河南路時
    ，竟疏於注意行進、轉彎車輛應注意上開交岔路口之第一時
    相燈光號誌運作係：和平西路東向西綠燈、和平西路西向東
    直行及右轉箭頭綠燈、環河南路南向北紅燈、環河南路北向
    南紅燈之指示，其未等待上開交岔路口左轉環河南路之左轉
    彎燈光號誌亮起，立即駕車貿然左轉駛入環河南路行進，適
    丁○○騎乘車牌號碼XYK─493號重型機車搭載幼兒丙○○站
    立機車腳踏板位置、其後座搭載配偶戊○○，沿和平西路由
    東往西方向直行，途經該處交岔路口之第一時相燈光號誌運
    作：和平西路東向西綠燈、和平西路西向東直行及右轉箭頭
    綠燈之指示直行，突見自已機車行進車道左側已遭乙○○駕
    車左轉侵入而閃避不及，在上開環河南路與和平西路之交岔
    路口處，由乙○○所駕駛該車車頭正前方部位撞擊丁○○騎
    乘機車左側車身位置，造成機車及其上人員倒地，並致丁○○受有左小腿擦傷10乘8公分、左手擦傷1乘1 公分之傷害，
    戊○○受有左膝擦傷3乘3公分、左小腿擦傷3乘3公分、左足
    瘀傷1乘1公分之傷害，丙○○受有頭部久傷併嘴唇擦傷、胸
    腹部挫傷之傷害，嗣經丁○○報警而乙○○於肇事後，犯罪
    未被發覺前，留在現場等候，並主動向前往現場處理之警員
    吳俊翰承認肇事，自首而願接受裁判。
二、案經戊○○、丙○○及其兼法定代理人丁○○訴由臺灣臺北
    地方法院檢察署檢察官偵查起訴。
    理  由
壹、關於證據能力部分
一、按被告以外之人（包括證人、鑑定人、告訴人、被害人及共
    同被告等）於審判外之陳述雖不符刑事訴訟法第159 條之1
    至之4 等4 條之規定，而經當事人於審判程序同意作為證據
    ，法院審酌該言詞陳述或書面陳述作成時之情況，認為適當
    者，亦得為證據；當事人、代理人或辯護人於法院調查證據
    時，知有刑事訴訟法第159 條第1 項不得為證據之情形，而
    未於言詞辯論終結前聲明異議者，視為有前項之同意，同法
    第159條之5定有明文。是本件告訴人丁○○於95年11月8 日
    交通事故談話紀錄表【丁○○】，96年5 月22日警詢時指訴
    （見同上署96年度他字第3636號卷，以下簡稱他卷，第53頁
    、第66至69頁）所為之陳述，固均係被告以外之人於審判外
    所為之陳述，屬於傳聞證據，而被告未於本院96年11月30日
    言詞辯論終結前聲明異議者，視為有前項之同意，爰依上揭
    規定，本件告訴人丁○○上開談話紀錄表、警詢時所為之陳
    述均具有證據能力，自得為證據。
二、又被告於本院96年11月30日審判程序審理時明確表示，其對
    卷內檢附臺北市政府警察局交通警察大隊道路交通事故初步
    分析研判表、道路交通事故現場圖、臺北市○○○○○道路
    交通事故照片黏貼紀錄表、調解不成立證明書、臺北市立聯
    合醫院和平院區診斷證明書、國立台灣大學醫學院附設醫院
    診斷證明書、臺北市政府警察局萬華分局交通分隊道路交通
    事故補充資料表、交通事故談話紀錄表【乙○○】、臺北市
    政府警察局道路交通事故調查報告表（一）（二）、臺北市
    政府警察局道路交通事故肇事人自首情形紀錄、號誌運作時
    相表、交通事故照片（見他卷第4 至13頁、第49至52頁、第
    54至55頁、第57至61頁）、臺北市車輛行車事故鑑定委員會
    96年10月23日函及其檢附鑑定意見書（見本院卷內）之證據
    能力，均沒有意見，是被告未於本院96年11月30日言詞辯論
    終結前聲明異議者，視為有前項之同意，再本院斟酌上開證
    據製作過程並無受不當外力之影響，認適合為本案之證據，
    依上揭規定及刑事訴訟法第159 條之4第1、2、3款規定以觀
    ，上揭證據均俱有證據能力。
三、按被告以外之人於偵查中向檢察官所為之陳述，除顯有不可
    信之情況者外，得為證據。刑事訴訟法第159 條之1第2項定
    有明文。查本件證人丁○○、戊○○於96年6 月14日偵查中
    經具結後所為之陳述（見他卷第73至77頁），查無顯不可信
    之情況，依上開規定，均有證據能力。
貳、實體方面
一、上揭事實，業據被告乙○○於本院96年11月30日審判程序時
    供承不諱，核與證人丁○○於警詢、偵訊、本院審理時之證
    述情節相符，與證人戊○○於96年6 月14日偵查中具結之證
    述情節大致符合，並有上開交通事故初步分析研判表、道路
    交通事故現場圖、交通事故照片、診斷證明書、調解不成立
    證明書、事故補充資料表、交通事故談話紀錄表、交通事故
    調查報告表（一）（二）、肇事人自首情形紀錄、號誌運作
    時相表、臺北市車輛行車事故鑑定委員會96年10月23日函及
    其檢附鑑定意見書等在卷可稽。是本件被告自首確因自己不
    慎之本件道路交通事故致被害人戊○○、丙○○、丁○○受
    有上揭傷害結果與事實相符，應堪採信。又按駕駛人駕駛汽
    車行駛至交岔路口，其行進、轉彎，應遵守燈光號誌或交通
    指揮人員之指揮，遇有交通指揮人員指揮與燈光號誌並用時
    ，以交通指揮人員之指揮為準，此有道路交通安全規則第10
    2 條1項1款定有明文。是本件被告領有合格之小型車普通駕
    駛執照，對於上開應行注意之情形，自不得諉為不知，且依
    前開道路交通事故調查報告表（一）（二）之記載，案發時
    天氣晴朗、日間自然光線、柏油路面乾燥無缺陷，視距良好
    無障礙物，且依其智識、能力，又無不能注意之情事，被告
    竟疏未注意及此，而未遵守上開交岔路口之四時相燈光號誌
    運作指示，竟駛駕車貿然左轉駛入環河南路行進，致撞擊被
    害人戊○○、丙○○、丁○○而發生本件車禍，其自有過失
    。再所謂相當因果關係，係指依經驗法則，綜合行為當時所
    存在之一切事實，為客觀之事後審查，認為在一般情形下，
    有此環境，有此行為之同一條件，均可發生同一之結果者，
    則該條件即為發生結果之相當條件，行為與結果即有相當之
    因果關係（最高法院86年度臺上字第7136號判決意旨參照）
    。經查，本件車禍被害人戊○○、丙○○、丁○○係由被告
    所駕駛之汽車撞擊後受有傷害結果，而當時本件肇事路段為
    交岔路口之有四時相燈光號誌運作指示，不分晝夜均有車輛
    經過，是被告竟於上開駕車之際疏未注意，駕車貿然左轉駛
    入環河南路行進之上開過失行為致被害人丁○○所騎機車因
    被告上開過失致被害人戊○○、丙○○、丁○○受有上開傷
    害結果間，二者具有相當因果關係，應堪認定。末查，被害
    人戊○○、丙○○、丁○○上開傷害結果之醫療後渠三人外
    傷部分已癒回復正常，業據被害戊○○、丁○○於本院96年
    11月30日審判時陳述在卷可佐，附此併敘。
二、核被告乙○○所為，係犯刑法第284條第1項前段過失傷害罪
    。又被告所犯上開過失致三位被害人戊○○、丙○○、丁○○受有上開普通傷害結果，顯係一行為觸犯二個相同之過失
    傷害罪名，為想像競合犯之關係，依94年2月2日修正公布之
    刑法，自95年7月1日施行，修正後之刑法第55條想像競合犯
    之規定：「一行為而觸犯數罪名者，從一重處斷。但不得科
    以較輕罪名所定最輕本刑以下之刑」，從一重之刑法第284
    條第1 項前段過失傷害罪處斷。查被告於肇事後，經員警據
    報到場處理時，被告當場向員警吳俊翰坦承為肇事者乙情，
    有臺北市○○○○○道路交通事故肇事人自首情形紀錄、臺
    北市政府警察局萬華分局交通分隊道路交通事故補充資料表
    、交通事故談話紀錄表【乙○○】各1 份在卷可憑（見他卷
    第51至53頁、第57頁），是被告於員警尚不知何人犯罪前，
    即向員警主動坦承肇事，並自願接受裁判，已符合自首之要
    件，爰依刑法第62條前段規定，減輕其刑。
三、爰審酌被告駕車本應遵守上開交通規則謹慎駕駛，竟疏未注
    意貿然左轉駛入環河南路行進，因而肇事致被害人戊○○、
    丙○○、丁○○受有上開普通傷害結果，確屬不該，惟念及
    被告自首及已坦然承認犯行，犯後態度良好，且其犯後欲與
    被害人調解，然因雙方金額差距過大而調解不成立，並有上
    開調解不成立證明書附卷可稽，足見其於肇事後有悔悟之意
    ，並衡量被告過失情節與被害人受傷之損害程度等一切情狀
    ，爰量處如主文所示之刑，並斟酌被告係學生尚未就業，經
    濟狀況並不富裕，有警詢筆錄在卷可參，乃諭知如易科罰金
    以新臺幣1千元折算1日之標準。
四、本案減刑及諭知如易科罰金之折算標準：查被告犯本案之時
    間係在96年4 月24日之前，所犯合於中華民國96年罪犯減刑
    條例第2條第1項第3 款規定，應減其宣告刑二分之一，茲依
    同條例7 條規定，於判決主文同時諭知宣告刑及減得之刑，
    故本件減處如主文所示刑及諭知如易科罰金之折算標準，併
    此敘明。
五、末查，被告未曾有任何犯罪前科紀錄，有卷附臺灣高等法院
    被告前案紀錄表1 份附卷可佐，再酌被告於肇事後自首，並
    於被害人丙○○住院期間三天內，也去探望兩次，同時也先
    給付6 千元的醫藥費，亦在肇事當天將被害人丁○○的機車
    修理好，修理費高達1 萬2千400元，且被告肇事後自首，事
    後央請其父親甲○○協助輔佐本件調解事宜，被告及其父親
    甲○○於96年1月9日，在萬華區公所調解委員第一次調解時
    ，也遵照被害人習俗，親手交付壹個小紅包給被害人丙○○
    ，並向被害人致歉，嗣被告於96年 1月20日調解未出席，係
    因學生上課考試因素而未到場，惟其仍委請父親甲○○協助
    輔佐第二次調解事宜，然雙方金額差距60萬元許，亦調解未
    成立，但被告肇事後很後悔，並為彌補過錯，迭多次電話連
    絡被害人未果之犯後誠意盡力賠償家屬之損害等情節，亦為
    被害人戊○○、丁○○於本院96年11月30日審判時陳述證屬
    在卷可佐，是被告經此警偵審程序及刑之宣告後，當知所警
    惕，信無再犯之虞，本院斟酌再三認其所受刑之宣告以暫不
    執行為適當，爰併刑法第74條第1項第1款宣告緩刑2年，用
    啟自新。
據上論斷，應依刑事訴訟法第284條之1、第299條第1項前段，刑
法第284條第1項前段、第62條前段、第55條、第41條第1 項前段
、第74條第1項第1款，刑法施行法第1條之1，中華民國九十六年
罪犯減刑條例第2條第1項第3款、第7條、第9 條，判決如主文。
本案經檢察官王育珍到庭執行職務。
中    華    民    國    96    年  12     月     7  　 日
　　　　　　　　　交通法庭    法　官  施添寶
以上正本證明與原本無異。
如不服本判決應於收受本判決後10日內向本院提出上訴書狀，並
應敘述具體理由，如未敘述上訴理由者，應於上訴期間屆滿後20
日內補提理由書狀於本院（均須按他造當事人之人數附繕本）「
切勿逕送上級法院」。
                              書記官  陳弘文
中    華    民    國    96    年  12     月     10 　 日
附錄：本案論罪科刑法條全文
中華民國刑法第284條（過失傷害罪）
因過失傷害人者，處6月以下有期徒刑、拘役或500元以下罰金，
致重傷者，處1年以下有期徒刑、拘役或500元以下罰金。
從事業務之人，因業務上之過失傷害人者，處1 年以下有期徒刑
、拘役或1 千元以下罰金，致重傷者，處3 年以下有期徒刑、拘
役或2 千元以下罰金。
